臺灣高等法院高雄分院刑事判決          九十一年度交上易字第一五號
    上訴人  台灣高雄地方法院檢察署檢察官
    被  告  丙○○
右上訴人因被告過失傷害案件，不服臺灣高雄地方法院九十年度交易字第四八三號中
華民國九十一年三月十二日第一審判決（起訴案號：臺灣高雄地方法院檢察署九十年
度偵字第九九一九號），提起上訴，本院判決如左：
      主      文
原判決撤銷。
丙○○因過失傷害人，處拘役肆拾伍日，如易科罰金，以佰元折算壹日。
      事      實
一、丙○○考領有普通小型車駕駛執照，於民國八十九年十二月十五日上午八時二十
    八分許，駕駛車牌號碼ＹＫ─一四七七號自用小客車，沿劃有快慢車道之高雄市
    前鎮區○○路由西往東朝鳳山市方向行駛，行至該路與武慶路設有交通號誌之十
    字交岔路口時，本應注意汽車行駛時，駕駛人應注意車前狀況，並隨時採取適當
    之安全措施，以避免危險之發生，且超車時，應於前車左側保持半公尺以上間隔
    超過，而當時天侯晴，日間有自然光線，柏油路面乾燥無缺陷，並無其他障礙物
    ，視距良好，且依其智識、能力亦無不能注意之情事，詎竟疏未確實注意及此，
    貿然駕車超越前車通過該路段，適有甲○○騎乘車牌號碼ＺＩＶ─五二七號輕型
    機車，亦沿上開二聖路同向騎乘欲左轉進入武慶路，亦疏未注意輕型機車不得行
    駛快車道，竟於交岔路口前十公尺，即切入快車道致丙○○所駕駛之自用小客車
    右後車門處擦撞甲○○所騎乘之輕型機車左後車身護板，致使甲○○人、車倒地
    ，甲○○因而受有左側肱骨頸及股骨頸骨折之傷害。
二、案經甲○○訴由高雄市政府警察局前鎮分局移送臺灣高雄地方法院檢察署檢察官
    偵查起訴。
      理      由
一、訊據被告丙○○固坦承有於右揭時、地駕駛自用小客車與告訴人甲○○騎乘之輕
    型機車發生擦撞，致使甲○○因而受傷之事實，惟矢口否認有何過失傷害之犯行
    ，辯稱：伊要往鳳山方向行駛，當時號誌是綠燈，因為有機車從機車道靠過來，
    所以閃避到雙黃線上，伊並沒有看到告訴人，還沒到路口時就聽到撞擊聲，然後
    才踩剎車，從後照鏡才發現有機車倒地，本件車禍伊並沒有過失云云。然查，本
    件車禍當時被告丙○○確係駕駛自用小客車行駛在告訴人所騎乘之輕型機車後面
    ，行駛至肇事地點時其自用小客車之右側車門擦撞輕型機車之左後車身護板等情
    ，業據被告丙○○於高雄市政府警察局交通大隊交通事故談話紀錄表中供稱屬實
    ，復於原審審理時供稱：伊應該係行駛在告訴人的後面，而右側擦撞等語乙確（
    見原審九十年九月七日審判筆錄），核與告訴人甲○○於警訊、偵查中、原審及
    本院審理時所指述之情節相符；又細繹卷附肇事現場照片及警製道路交通事故調
    查報告表所示，本件車禍發生後，被告之自用小客車停於交岔路口西側之二聖路
    東向與西向快車道間，頭東尾南，距東向快慢車道分隔線延伸線右前、後輪均為
    三公尺，左前車角距武慶路西側路邊延伸線七˙五公尺，而告訴人之輕型機車倒
    於被告自用小客車右後方之東向快車道，頭略西南、尾略東北，距東向快慢車道
    分隔線前輪○˙八公尺、後輪三˙二公尺，後輪並距被告自用小客車右後角二˙
    四公尺，其西側東向快車道留有六˙八公尺刮痕，刮痕起點距二聖路分向限制線
    一˙七公尺；再參以被告自承肇事當時伊在告訴人之車後，並行駛在分向限制線
    上等語，顯見本件車禍之發生，確係被告未注意車前之狀況，即貿然駕車跨越分
    向限制線，適告訴人騎乘輕型機車切入快車道欲左轉武慶路，亦疏未注意輕型機
    車不得行駛快車道，冒然切入快車道，致其機車左側與被告自用小客車右側車門
    發生擦撞，告訴人往東南方偏滑倒地，至為灼然。被告疏未注意車前狀況，超越
    告訴人機車未保持半公尺以上間隔，以致肇事之事實，有高雄市政府建設局車輛
    行車事故鑑定委員會九十年六月七日九十高市車鑑字第二五○○號函附鑑定意見
    書一份附卷可參。
二、按汽車行駛時，駕駛人應注意車前狀況，並隨時採取必要之安全措施；又汽車超
    車時，應於前車左側保持半公尺以上間隔超過，道路安全規則第九十四條第三項
    、第一百零一條第五款分別定有乙文。被告丙○○既考領有普通小型車駕駛執照
    ，對於前揭規定自應知悉，亦為其所應注意，且當時天候晴，柏油路面乾燥無缺
    陷，亦無其他障礙物，視距良好，此有肇事現場照片及警製道路交通事故調查報
    告表可觀之，又依被告之智識、能力等情，亦無不能注意之情事，致肇事使告訴
    人甲○○受傷，被告駕駛行為有過失，灼然至乙。又告訴人確因本件車禍受有左
    側肱骨頸及股骨頸骨折之傷害，此有高雄市立婦幼綜合醫院九十年五月七日驗傷
    診斷書一紙附於警卷可稽，是被告之過失犯行與告訴人之傷害間，顯有相當因果
    關係。又告訴人於本院審理時亦自承：我走二聖路左轉武慶路往三多路方向時，
    我有打方向燈，有看到被告離我約三、四個車身遠，我就跟著前面的車子左轉，
    是被告從後面追撞我等語，並參酌肇事現場圖，告訴人機車倒地刮痕，在交岔路
    口前約十公尺處之快車道，足見告訴人未達交岔路口，即搶先切入快車道違反道
    路交通安全規則第九十九條第一項第二款規定，在已劃分快慢車道之道路，輕型
    機車應在慢車道行駛，告訴人竟疏未注意切入快車道，致與被告自小客車擦撞肇
    事，就本件車禍之發生，告訴人亦與有過失，然對於被告之成立犯罪不生影響。
    綜上所述，被告所辯上情，無非卸責之詞，不足採信。本件事證乙確，被告之犯
    行，堪以認定。
三、核被告丙○○所為，係犯刑法第二百八十四條第一項前段之普通過失傷害罪。又
    被告雖於肇事後，留在事故現場，並主動向據報前往現場處理且不知肇事者為何
    人之高雄市政府警察局前鎮○○○○路派出所警員周乙煌坦承駕車肇事乙節，業
    據證人周乙煌於本院審理中證述屬實，然按刑法第六十二條前段所規定之自首，
    係以對於未發覺之犯罪自首而受裁判為要件，故犯罪行為人應於有偵查犯罪職權
    之公務員未發覺犯罪事實或犯罪人之前自首犯罪，且接受裁判，兩項要件兼備，
    始得依刑法第六十二條前段自首之規定減輕其刑（最高法院八十六年度台上字第
    一九五一號判決意旨參照），而本件被告於原審審理中逃匿，經原審於九十年十
    二月三十一日發布通緝，至九十年一月二日始緝獲歸案，有原審八十九年十二月
    三十一日高貴刑世緝字第一四三二號通緝書及九十一年一月九日高貴刑世撤字第
    ○○○二號撤銷通緝書在卷可憑，顯見被告於本院審理中既已逃匿，即無接受裁
    判之意思，核與刑法第六十二條前段所規定自首之要件不合，自難依自首規定減
    輕其刑，附此敘乙。
四、原審予以被告論科，固非無見，惟查告訴人就本件車禍之發生，亦與有過失，已
    如前述，而原判決認本件車禍之發生，係出於被告一人之過失行為所致，告訴人
    並無肇事原因，即有認定事實錯誤之違失，自有未合。公訴人循告訴人之請求提
    起上訴，指摘原判決量刑過輕不當，固無足取，然原判決既有上述可議，自應由
    本院將原判決撤銷改判。審酌被告犯後否認犯行，迄今仍未與告訴人達成民事和
    解，告訴人所受之傷勢及告訴人就車禍之發生與有過失等一切情狀，量處如主文
    所示之刑，並諭知如易科罰金，以三百元折算一日，被告行為後，刑法第四十一
    條業已於九十年一月十日修正公布，並於同年月十二日生效，依刑法第二條第一
    項前段之規定，自應適用裁判時即修正後第四十一條第一項規定諭知易科罰金之
    折算標準。
據上論斷，應依刑事訴訟法第三百六十九條第一項前段、第三百六十四條、第二百九
十九條第一項前段、刑法第二百八十四條第一項前段、第二條第一項前段、第四十一
條第一項、罰金罰鍰提高標準條例第一條前段、第二條，判決如主文。
本案經檢察官邱榮藏到庭執行職務。
中    華    民    國     九十一     年       五       月       九       日
                              臺灣高等法院高雄分院刑事第三庭
                                  審判長法官  周賢銳
                                        法官  陳中和
                                        法官  謝宏宗
右正本證乙與原本無異。
不得上訴。
                                      書記官  王秀娟
中    華    民    國     九十一     年       五       月      十三      日
附錄：本判決論罪科刑法條：
刑法第二百八十四條第一項前段
因過失傷害人者，處六月以下有期徒刑、拘役或五百元以下罰金。
                                                                 ＨＡ
